臺灣士林地方法院刑事裁定　　　　　　　100年度聲判字第7號
聲　請　人
即　告訴人　宋月卿
代　理　人　孫冬生律師
被　　　告　劉嘉琳
上列聲請人即告訴人因告訴被告詐欺案件，不服臺灣高等法院檢
察署檢察長駁回再議之處分（99年度上聲議字第9073號），聲請
交付審判，本院裁定如下：
    主  文
聲請駁回。
    理  由
一、按告訴人不服上級法院檢察署檢察長或檢察總長認再議為無
    理由而駁回之處分者，得於接受處分書後10日內委任律師提
    出理由狀，向該管第一審法院聲請交付審判。法院認為交付
    審判之聲請不合法或無理由者，應駁回之。刑事訴訟法第25
    8 條之1 第1 項、第258 條之3 第2 項前段，分別定有明文
    。又上開條文規定告訴人得向法院聲請交付審判，係新增對
    於「檢察官不起訴或緩起訴裁量權」制衡之一種外部監督機
    制，法院僅就檢察官所為不起訴或緩起訴之處分是否正確加
    以審查，以防止檢察機關濫權，依此立法精神，同法第258
    條之3 第3 項規定法院審查聲請交付審判案件時「得為必要
    之調查」，其調查證據之範圍，自應以偵查中曾顯現之證據
    為限；而同法第260 條對於不起訴處分已確定或緩起訴處分
    期滿未經撤銷，因發現新事實或新證據者得再行起訴之規定
    ，其立法理由說明該條所謂不起訴處分已確定者，包括「聲
    請法院交付審判復經駁回者」之情形在內，是前述「得為必
    要之調查」，其調查證據範圍，更應以偵查中曾顯現之證據
    為限，不得就告訴人新提出之證據再為調查，亦不得蒐集偵
    查卷以外之證據，否則，將與上開第260 條規定之再行起訴
    制度混淆不清，亦將使法院兼任檢察官而有回復「糾問制度
    」之虞；且法院裁定交付審判，即如同檢察官提起公訴使案
    件進入審判程序，是法院裁定交付審判之前提，必須偵查卷
    內所存證據已符合刑事訴訟法第251 條第1 項規定「足認被
    告有犯罪嫌疑」檢察官應提起公訴之情形，亦即該案件已經
    跨越起訴門檻，否則，縱或法院對於檢察官所認定之基礎事
    實有不同判斷，但如該案件仍須另行蒐證偵查始能判斷應否
    交付審判者，因交付審判審查制度並無如同再議救濟制度得
    為發回原檢察官續行偵查之設計，法院仍應依同法第258 條
    之3 第2 項前段規定，以聲請無理由裁定駁回。
二、查本件聲請人即告訴人宋月卿以被告劉嘉琳、傅瑞祺涉犯詐
    欺罪嫌，向臺灣士林地方法院檢察署提起告訴，經該署檢察
    官為不起訴處分後，聲請人不服聲請再議，經臺灣高等法院
    檢察署檢察長於民國99年12月20日以99年度上聲議字第9073
    號，認被告劉嘉琳部分再議為無理由而駁回再議，被告傅瑞
    祺部分則發回續查，再議處分書係於100 年1 月6 日送達於
    聲請人，經聲請人收受前開再議駁回處分書後，於100 年1
    月11日委任律師，向本院聲請交付審判等情，分別有前揭不
    起訴處分書、處分書、送達證書及本院收文章戳在卷可稽，
    足認聲請人係於法定期間內聲請交付審判，合先敘明。
三、聲請交付審判意旨略以：臺灣高等法院檢察署以被告劉嘉琳
    並無詐欺故意及聲請人並未交付任何財物而受有財產上損害
    為由，駁回再議，惟被告劉嘉琳先同意借予聲請人新臺幣（
    下同）30萬元，聲請人因而開立面額30萬元之本票1 紙交付
    被告劉嘉琳，但被告劉嘉琳僅交付20萬元，其後雖將該面額
    30萬元之本票交還，但又強迫聲請人交付面額10萬元之本票
    1 紙，迄今仍未將10萬元交付聲請人或被告傅瑞祺，顯見被
    告劉嘉琳佯以同意借30萬元予聲請人，於聲請人交付面額30
    萬元之本票後，卻僅付20萬元，自始即有詐欺意圖，況聲請
    人仍有面額10萬元之本票在被告劉嘉琳手中，顯見有交付財
    物並受有損失，臺灣高等法院檢察署檢察長竟駁回再議之處
    分，顯有未洽，難昭聲請人心服，爰依法請准交付審判等語
    。
四、本院查：
  (一)按犯罪事實應依證據認定之，無證據不得認定犯罪事實；又
    犯罪嫌疑不足者，應為不起訴之處分，刑事訴訟法第154 條
    第2 項、第252 條第10款，分別定有明文。次按事實之認定
    ，應憑證據，如未能發現相當證據，或證據不足以證明，自
    不能以推測或擬制之方法，為裁判基礎；又認定不利於被告
    之事實，須依積極證據，茍積極證據不足為不利於被告事實
    之認定時，即應為有利於被告之認定，更不必任何有利之證
    據；再刑事訴訟法上所謂認定犯罪事實之積極證據，係指適
    合於被告犯罪事實認定之積極證據而言，雖不以直接證據為
    限，間接證據亦包括在內，然而無論直接或間接證據，其為
    訴訟上之證明，須於通常一般之人均不致有所懷疑，而得確
    信其為真實之程度者，始得據為有罪之認定；又告訴人之告
    訴，係以使被告受刑事訴追為目的，是其陳述是否與事實相
    符，仍應調查其他證據以資審認；另按刑法第339 條第1 項
    詐欺罪之成立，以意圖為自己或第三人不法所有，以詐術使
    人將本人或第三人之物交付為要件。所謂以詐術使人交付，
    必須被詐欺人因其詐術而陷於錯誤，若其所用方法，不能認
    為詐術，亦不致使人陷於錯誤，即不構成該罪（最高法院29
    年上字第3105號、30年上字第816 號、40年台上字第86號、
    46年台上字第260 號、52年台上字第1300號、76年台上字第
    4986號判例意旨參照）。
  (二)經查，聲請人於偵查中到庭證稱：伊與被告傅瑞祺為朋友關
    係，剛要交往，當時被告傅瑞祺表示有急用，欲向被告劉嘉
    琳借款未果，乃央由伊出面向被告劉嘉琳借款30萬元，伊允
    諾後，於99年1 月22日下午3 時許，在基隆市○○○路165
    號3 樓之「雅致卡拉OK」內，當場向被告劉嘉琳借款30萬元
    ，被告劉嘉琳也答應，伊遂開立面額30萬元之本票給被告劉
    嘉琳，而伊純粹基於朋友立場協助被告傅瑞祺向被告劉嘉琳
    借款等語（見99年度偵字第8223號卷第40頁至第44頁），核
    與被告劉嘉琳所辯稱：聲請人表示欲協助被告傅瑞祺向其借
    款乙節大致相符（見99年度偵字第8223號卷第42頁），足徵
    聲請人係代被告傅瑞祺出面向被告劉嘉琳借款，被告劉嘉琳
    客觀上並未有向聲請人施用詐術之行為，或與被告傅瑞祺間
    有何詐欺之犯意聯絡，更難謂聲請人有何陷於錯誤之情事；
    其次，聲請人雖堅稱被告劉嘉琳未依約如數借款30萬元予其
    及被告傅瑞祺，迄今仍有10萬元款項未交付乙節（見99年度
    偵字第8223號卷第41頁、第44頁），惟其亦自承：確有交付
    面額10萬元之本票（見本院卷第1 頁），且細繹該本票上所
    載發票人為宋嘉文（見99年度偵字第8223號卷第47頁），更
    核與被告劉嘉琳所稱：聲請人還款15萬元後，伊返還前開所
    簽立之面額30萬元本票，聲請人改立面額15萬元本票，嗣99
    年3 月1 日聲請人又還款5 萬元，由聲請人之大哥具名簽發
    面額10萬元本票交付伊等情相符（見99年度偵字第8223號卷
    第7 頁至第8 頁），倘被告劉嘉琳並未交付借款共計30萬元
    ，何以聲請人願意開立面額30萬元之本票予被告劉嘉琳，經
    還款20萬元後，再行開立面額10萬元本票予被告劉嘉琳，亦
    與事理有違，況且，縱認被告劉嘉琳實際出借之款項與先前
    約定確有不同，聲請人亦得依民事途徑請求返還其所開立之
    本票，尚難執此逕認被告劉嘉琳主觀上具有詐欺故意，或客
    觀上有何施以詐術之行為。綜上，本件被告劉嘉琳借款之行
    為，核與詐欺取財罪之犯罪構成要件並不符，此外，亦無證
    據可資證明被告劉嘉琳有何詐欺之犯行，自不能以該罪相繩
    。
  (三)至於刑事聲請交付審判狀中稱聲請人遭被告劉嘉琳強迫交付
    面額10萬元之本票乙節（見本院卷第1 頁），惟此部分經臺
    灣士林地方法院檢察署檢察官偵查後，乃認被告劉嘉琳所涉
    妨害自由罪嫌不足，而以99年度偵字第4472號為不起訴處分
    ，並經臺灣高等法院檢察署以99年度上聲議字第5114號處分
    書駁回再議，有該等不起訴處分書、聲請再議處分書在卷可
    佐，聲請人此部分所述亦難認有據，併予敘明。
五、綜上所述，原不起訴處分書及聲請再議處分書既已詳予調查
    偵查卷內所存證據，並敘明所憑證據及判斷理由，認既無積
    極證據證明被告劉嘉琳有何聲請人所指詐欺犯行，尚難以聲
    請人之片面指訴，遽認被告劉嘉琳涉有前揭犯行，是原檢察
    官及臺灣高等法院檢察署檢察長以被告劉嘉琳罪嫌不足，分
    別予以不起訴處分及駁回再議之聲請，並無不當。本件聲請
    交付審判意旨仍執陳詞，對於原處分漫加指摘求予審判，顯
    無理由，應予駁回。
六、依刑事訴訟法第258 條之3 第2 項前段，裁定如主文。
中    華    民    國   100    年    2     月    24    日
                  刑事第三庭審判長法  官  黃潔茹
                                  法  官  蘇怡文
                                  法  官  劉育琳
以上正本證明與原本無異。
本件不得抗告。
                                  書記官  朱宮瑩
中    華    民    國   100    年    2     月    24    日